【裁判字號】    98,上訴,234
【裁判日期】    980331
【裁判案由】    違反毒品危害防制條例
【裁判全文】
臺灣高等法院高雄分院刑事判決         98年度上訴字第234號
上  訴  人
即  被  告  甲○○
上列上訴人因違反毒品危害防制條例案件，不服臺灣屏東地方法
院97年度訴字第1612號中華民國97年12月31日第一審判決（起訴
案號：臺灣屏東地方法院檢察署97年度偵字第6987號），提起上
訴，本院判決如下：
     主  文
上訴駁回。
     事  實
一、甲○○明知海洛因係毒品危害防制條例第2 條第2 項第1 款
    規定第一級毒品之海洛因，非經許可，不得持有、轉讓，竟
    基於轉讓第一級毒品之犯意，於民國（下同）97年7 月15日
    下午2 時許，在屏東縣恆春鎮○○路71之3 號蔡政霖所經營
    之「鴨肉蔡」餐飲店內，轉讓摻有海洛因成分之香菸1 支予
    蔡政霖施用1 次，旋即為警於同日下午2 時15分許，在上址
    餐飲店內當場查獲，扣得經轉讓給蔡政霖含海洛因成分之香
    菸1 支及與轉讓毒品無關之未摻有海洛因成分香菸1 支、夾
    鏈袋2 只、供施用毒品器具打火機1 個、吸管1 支、衛生杯
    1 只、剪刀1 把及衛生紙1 團等物，嗣經採尿送驗，發現甲
    ○○、蔡政霖2 人尿液均呈嗎啡陽性反應。
二、案經臺灣屏東地方法院檢察署檢察官自動偵查起訴。
     理  由
甲、證據能力部分：
一、被告以外之人於檢察事務官、司法警察官或司法警察調查中
    所為之陳述，與審判中不符時，其先前之陳述具有較可信之
    特別情況，且為證明犯罪事實存否所必要者，得為證據，刑
    事訴訟法第159 條之2 定有明文。是被告以外之人在警詢中
    所為之陳述，與審判中不符時，必以其警詢中之陳述已具備
    可信性與必要性，方得採為證據。至其是否符合前開要件，
    除應衡酌警詢筆錄作成之外部情況，即其詢問是否出於不正
    方法、陳述是否出於非任意性、有無違反禁止於夜間或其他
    法定障礙事由期間詢問之規定、詢問前是否已踐行告知義務
    、筆錄所載與錄音或錄影內容是否相符等事由，就警詢中陳
    述之適法性整體考量外，並應審度該審判外陳述之內容與發
    現真實之需求間有無重要關係以為判斷。本件證人蔡政霖於
    警詢中所為陳述，與其在原審審理時所為之陳述不符，而上
    開警詢筆錄，除經承辦警員依法告知權利後所為，且於詢問
    完後亦經交蔡政霖閱覽認無訛後簽名，於原審審理時經提示
    後亦未抗辯其警詢所為陳述係非出於自由意志（見原審卷第
    26頁），應認證人蔡政霖先前於警詢之陳述具有較可信之特
    別情況，且其所證亦證明本件犯罪事實存否所必要，揆諸前
    開說明，自有證據能力。
二、被告以外之人於偵查中向檢察官所為之陳述，除顯有不可信
    之情況者外，得為證據，刑事訴訟法第159 條之1 第2 項定
    有明文。本件證人蔡政霖於檢察官偵查中以證人之身分具結
    後所為陳述，被告甲○○並主張或舉證有何顯不可信之情況
    ，依上開說明，證人蔡政霖於檢察官偵查中所為證述自有證
    據能力，且其於原審審理時亦經賦予詰問之機會，亦無侵害
    被告甲○○之反對詰問權，自屬經合法調查之證據。
三、被告以外之人於審判外之陳述雖不符刑事訴訟法第159 條之
    1 至之4 等4 條之規定，而經當事人於審判程序同意作為證
    據，法院審酌該言詞陳述或書面陳述作成時之情況，認為適
    當者，亦得為證據，刑事訴訟法第159 條之5 第1 項定有明
    文。卷附公訴人提出之臺灣檢驗科技股份有限公司濫用藥物
    尿液檢驗報告2 份、尿液檢體送驗代號與真實姓名對照表（
    000000000 號）1 紙，為從事業務之技術人員於業務上就以
    代號標示防弊之採樣進行鑑定而製作之證明文書，虛偽之可
    能性極低，復經被告甲○○於本院審理時表示不爭執其證據
    能力，依上開說明，應認有證據能力。
乙、實體部分：
一、訊據上訴人即被告甲○○（下稱被告甲○○）對於在蔡政霖
    店內與蔡政霖共吸同一支摻有海洛因粉末香菸為警查獲之事
    實，固供認不諱，惟矢口否認有轉讓海洛因之犯行，辯稱：
    伊係與蔡政霖共同出資前往購買海洛因，購得後各分得1 小
    包，蔡政霖施用之海洛因係蔡政霖所有，伊所取得的是另1
    包云云。
二、經查：證人蔡政霖於檢察官偵查中具結證稱：「（提示移送
    書意旨有何意見？）我最後一次是今天下午2 點在查獲地點
    吸海洛因，扣案的東西是甲○○在現場請我吸的，現場是我
    的店，他來找我是請我吸毒」等（見毒偵字1484號卷第2 頁
    背面）。而其於警詢時亦證稱：「（警方查獲你吸食第一級
    毒品海洛因及其工具是何人所有？）香菸及海洛因是2 小包
    是甲○○所有，其他由我提供」、「（警方查獲你們時，現
    場甲○○與你在一起吸食第一級毒品海洛因是否正確？）是
    ，我與甲○○原本一人使用一支摻雜毒品的香菸，因為甲○
    ○使用失敗，所以甲○○與我共同使用我摻雜的那一支摻雜
    毒品的香菸，我們剛使用就被警方查獲」、「我跟甲○○是
    朋友，他主動邀我吸食，毒品甲○○提供，他沒有要求我任
    何代價」等語（見警卷第5 頁背面）。於原審審理時亦證稱
    ：「海洛因的錢是被告出的」等語（見原審卷第24頁背面）
    ，核與被告甲○○於警詢時亦供稱：「（警方查獲你吸食第
    一級毒品海洛因及其工具是何人所有？）香菸及海洛因是2
    小包是我所有，其他由蔡政霖提供」等語；於檢察官偵查中
    供稱：「（《提示筆錄》那一次恆春分局建民派出所警詢筆
    錄講的實在？）實在，有照我的意思記載」、「（毒品是你
    的？）是」、「（你說毒品是你提供？）是我去買的」、「
    （蔡政霖警詢說他與你原是1 人1 支，但因為你的菸使用失
    敗，他才與你共用1 支菸，這樣講對嗎？）是」等語相符（
    見警卷第1 頁背面、毒偵字第1485號卷第14頁）。證人蔡政
    霖於原審審理時已經明確證稱：海洛因的錢是被告甲○○出
    的，足證海洛因係被告甲○○所購得而以摻入香菸之方式轉
    讓給蔡政霖施用無訛。被告甲○○事後翻異前供，辯稱：渠
    等係各自出資購買，個人取回個人之海洛因，蔡政霖所施用
    者係其自己之海洛因，於警詢時係因蔡政霖要伊承認，伊始
    承認云云，係避重就輕之詞，委無可採。再者，證人蔡政霖
    及被告甲○○為警查獲後所採集之尿液經送臺灣檢驗科技股
    份有限公司以氣相層析質譜儀法（GC／MS）檢驗結果，均呈
    嗎啡陽性反應，有該公司97年7 月25日，編號KＺ0000000000
    00號、KＺ000000000000號濫用藥物尿液檢驗報告附卷可憑（
    見原審卷第34頁、毒偵字第1485號卷第11頁），準此，證人
    蔡政霖上開所證堪可採信，被告甲○○轉讓第一級毒品之犯
    罪事證明確。
三、按海洛因為毒品危害防制條例第2 條第2 項第1 款規定之第
    一級毒品，未經許可，不得持有、轉讓；核被告甲○○所為
    ，係犯毒品危害防制條例第8 條第1 項轉讓第一級毒品罪。
    被告甲○○所轉讓之海洛因，雖已經混入香菸並吸用消耗，
    不能秤重以確定其數量，惟依其自承該海洛因係以500 元購
    得，數量僅分裝為2 小包，且混入2 支香菸後尚嫌不足，復
    無證據足依常情顯未達到「轉讓持有毒品加重其刑之數量標
    準」第2 條第1 款所規定淨重5 公克以上之量，因此，不得
    適用該條例加重，附此敘明。
四、原審因認被告甲○○轉讓第一級毒品之犯罪事證明確，而適
    用毒品危害防制條例第8 條第1 項之規定，審酌被告甲○○
    之年齡、品行、智識能力、犯罪動機、手段、情狀、對於法
    益所生侵害之程度、高職畢業之教育程度，前因犯幫助詐欺
    罪，經原審法院97年度簡字第1863號判處有期徒刑4 月確定
    ，有臺灣高等法院被告前案紀錄表、臺灣屏東地方法院檢察
    署刑案資料查註紀錄表各1 份在卷可按，犯罪手法係以共同
    吸用摻有海洛因香菸之方式轉讓毒品，在2 人輪流施用情形
    下，轉讓數量極微等一切情狀，量處有期徒刑1 年4 月。經
    核原判決認事用法並無違誤，量刑亦稱允當。被告甲○○上
    訴意旨，仍指前詞指摘原判決不當，為無理由，應予駁回。
    又為查獲時雖扣得摻有香菸之海洛因1 支，有高雄醫學大學
    附設中和紀念醫院檢驗報告在卷可憑（見本院上訴卷第30頁
    ）。惟既經轉讓，所有權已移轉，且已在蔡政霖被訴施用毒
    品案件中諭知沒收銷燬之（見本院上訴卷第26頁97年度訴字
    第1453號確定判決），而轉讓毒品之人與受轉讓者間並無共
    犯關係，故不另為沒收銷燬之諭知；至於查獲時另扣得、未
    摻有海洛因成分香菸1 支、夾鏈袋2 只、打火機1 個、吸管
    1 支、衛生杯1 只、剪刀1 把等，亦與轉讓毒品無關，故亦
    不予宣告沒收，均附此敘明。
據上論斷，應依刑事訴訟法第368條，判決如主文。
本案經檢察官李門騫到庭執行職務。
中    華    民    國    98    年    3     月    31    日
                  刑事第四庭    審判長法  官  蕭權閔
                                      法  官  陳吉雄
                                      法  官  李嘉興
以上正本證明與原本無異。
如不服本判決應於收受本判決後10日內向本院提出上訴書狀，其
未敘述上訴理由者，並得於提起上訴後10日內向本院補提理由書
狀（均須按他造當事人之人數附繕本）「切勿逕送上級法院」。
中    華    民    國    98    年    3     月    31    日
                                      書記官  郭榮芳
附錄本判決論罪科刑法條：
毒品危害防制條例第8 條第1 項
轉讓第一級毒品者，處1 年以上7 年以下有期徒刑，得併科新臺
幣1 百萬元以下罰金。


司法院資訊處製作；財團法人民間司法改革基金會備份。
